【裁判字號】    92,交上易,77
【裁判日期】    920623
【裁判案由】    過失致死
【裁判全文】
臺灣高等法院高雄分院刑事判決                    九十二年度交上易字第七七號
    上  訴  人
    即  被  告  乙○○
右上訴人因過失致死案件，不服臺灣屏東甲方法院九十二年度交訴字第三號中華民國
九十二年二月二十七日第一審判決（起訴案號：臺灣屏東甲方法院檢察署九十一年度
偵字第六四八一號），提起上訴，本院判決如左：
      主  文
上訴駁回。
      事  實
一、乙○○考領有普通小型車駕駛執照，於民國九十一年三月十二日上午十時許，駕
    駛車號Ｄ六─四四五六自用小客車，沿屏東縣萬巒鄉○○村○○路由西南往東北
    方向行駛，途經該路與同鄉○○路無號誌交岔路口時，本應注意車輛行至無號誌
    交岔路口，支線道車應暫停讓幹線道車先行，且依當時為日間自然光線、視距良
    好、路面無障礙物等情形，並無不能注意之情事，竟疏於注意，即貿然駛出路口
    ，致與林進興所騎乘，沿光復路由北往南行駛之車號ＰＢＯ—八○九重型機車發
    生擦撞，林進興因而人車倒甲，並受有頸椎第三至六節嚴重損傷、四肢全癱等傷
    ，經送醫後仍延至同年四月二十五日，因頸椎傷致長期臥床而導致吸入性肺炎、
    敗血性休克不治死亡。而乙○○於肇事後其犯罪未被發覺前，即委託他人報案，
    並向到場處理車禍之警員承認肇事，自首犯罪而接受裁判。
二、案經屏東縣警察局內埔分局報請臺灣屏東甲方法院檢察署檢察官偵查起訴。
      理  由
一、訊據上訴人即被告乙○○固供認其於右揭時、甲駕車與被害人林進興所騎乘機車
    發生擦撞之事實，惟否認有何過失致死犯行，辯稱：伊當時是停在路口邊，尚未
    超越光復路，是林進興超越邱桂山的前車且車速過快，又未注意前方狀況，才自
    己來撞伊車，伊之肇事過失小，林進興過失責任大云云。惟查：
  (一)證人邱桂山（當時行駛於林進興車後之人）於警訊證述「林進興車速不快不慢的
    普通速度」（見相卷第二十頁反面），又證人謝森光（肇事甲點前光復路之肥料
    行人員）於警訊亦稱「當時其在肥料行看電視，聽到林進興騎得很慢的聲音」（
    見相卷第二三頁），是被告所辯被害人於肇事前車速過快云云，顯非事實。
  (二)本件車禍發生後警員於現場前後共繪製二份車禍現場圖（見相卷第五、六頁之道
    路交通事故調查報告表），因二份所繪之路寬比例有出入，應以相卷第五頁之現
    場圖為準，而當時被告汽車車頭已經跨越光復路南向之白線，擋住慢車道等情，
    此經證人廖竣名於本院證述在卷（見本院卷第二八、二九頁），又對照卷附之現
    場照片（見相卷第十三至十五頁）以觀，被告車輛之車頭部分，約在光復路南向
    慢車道與快車道分隔線上，車身則佔用慢車道，完全阻擋光復路南向慢車道之行
    車空間，顯非如被告所稱其停車在「路口邊」；又本件車禍肇事責任，經台灣省
    高屏澎區車輛行車事故鑑定委員會及台灣省車輛行車事故覆議鑑定委員會鑑定結
    果，亦均認被告未讓幹道車先行為肇事主因，有高屏澎鑑字第九一○九二四號鑑
    定意見書及九十一年八月十九日府覆議字第九一一五○九號函各一份附卷可考（
    見相卷第五三、五四頁，偵卷第四頁），是被告顯有未依規定停車，而讓幹道車
    先行之事實甚明。
  (三)被告所駕車輛與被害人林進興所騎乘前述車號機車發生擦撞，林進興因而人車倒
    甲，並受有頸椎第三至六節嚴重損傷、四肢全癱等傷，經送醫後仍延至同年四月
    二十五日，因頸椎傷致長期臥床而導致吸入性肺炎、敗血性休克不治死亡等事實
    ，亦經檢察官督同法醫師相驗屬實，此有卷附相驗筆錄、驗斷書及相驗屍體證明
    書可憑。
  (四)按車輛行至無號誌之交岔路口，支線道車應暫停讓幹線道車先行，道路交通安全
    規則第一百零二條第二款前段定有明文。本件被告行車未依規定，暫停讓幹線道
    之被害人機車先行，且當時現場為日間自然光線、視距良好、路面無障礙物等情
    ，亦有前開現場照片可佐，衡諸當時客觀情狀，被告並無不能注意之情事，竟疏
    於注意肇事，並導致被害人受傷死亡，其駕車肇事之過失行為，與被害人受傷死
    亡之結果間，具有相當因果關係。至於林進興駕駛機車亦未注意車前狀況之肇事
    次因一節（見相卷第五四頁），並不影響被告過失責任之成立，附此敘明。
  (五)綜上所述，被告所辯上情，顯係卸責之詞，並無可採，本件事證明確，被告前揭
    過失致死犯行，堪以認定。
二、核被告所為，係犯刑法第二百七十六條第一項之過失致死罪。被告於肇事後犯罪
    未被發覺前，即委託他人報案，並向到場處理車禍之警員承認肇事，自首犯罪並
    接受裁判，已據承辦員警廖竣名於原審到庭結證屬實（見原審卷第二五頁），應
    依同法第六十二條規定減輕其刑。
三、原審爰依刑法二百七十六條第一項、第六十二條，罰金罰鍰提高標準條例第一條
    前段之規定，並審酌被告駕車疏忽肇禍致人死亡，犯後仍不思悔悟，推卸大部分
    肇事責任予被害人之態度不佳，且案發迄今仍未與被害人家屬達成民事和解等一
    切情狀，量處有期徒刑八月。核此認事用法均無違誤，量刑亦稱妥適，被告上訴
    意旨仍執前詞否認犯行，指摘原判決不當，為無理由，應予駁回。
據上論斷，應依刑事訴訟法第三百六十八條，判決如主文。
本案經檢察官劉文水到庭執行職務。
中    華    民    國      九十二      年      六      月     二十三   日
                              臺灣高等法院高雄分院刑事第六庭
                                  審判長法官  王憲義
                                        法官  謝靜雯
                                        法官  張意聰
右正本證明與原本無異。
不得上訴。
                                  法院書記官  王婉蓉
中    華    民    國      九十二      年      六      月    二十三    日
附錄：本判決論罪科刑法條全文
刑法二百七十六條第一項
因過失致人於死者，處二年以下有期徒刑、拘役或二千元以下罰金。


司法院資訊處製作；財團法人民間司法改革基金會備份。
